【裁判字號】    98,審訴,4728
【裁判日期】    990114
【裁判案由】    毒品危害防制條例
【裁判全文】
臺灣高雄地方法院刑事判決            98年度審訴字第4728號
公  訴  人  臺灣高雄地方法院檢察署檢察官
被      告  甲○○
上列被告因毒品危害防制條例案件，經檢察官提起公訴（98年度
毒偵字第6582號、98年度毒偵字第6583號），嗣被告於本院準備
程序中就被訴事實為有罪之陳述，經本院告知簡式審判程序之旨
，並聽取被告與公訴人之意見後，合議庭裁定由受命法官獨任進
行簡式審判程序，判決如下：
    主  文
甲○○施用第一級毒品，累犯，處有期徒刑捌月。又施用第一級
毒品，累犯，處有期徒刑捌月。應執行有期徒刑壹年貳月。
    事  實
一、甲○○曾於民國91年間因施用毒品案件，經裁定送觀察、勒
    戒後，認有繼續施用毒品傾向，再經本院以91年度毒聲字第
    2504號裁定令入戒治處所施以強制戒治，復經本院以91年度
    毒聲字第6388號裁定停止戒治，所餘戒治期間付保護管束，
    於92年5 月14日執行完畢。於前開戒治執行完畢釋放後5 年
    內，復於93年間因施用毒品案件，經本院以94年度訴字第95
    號判處有期徒刑8 月確定。另於94年間因施用毒品案件，經
    本院以94年度簡字第6125號判處有期徒刑3 月確定。上開各
    罪，經本院以95年度聲字第329 號裁定應執行有期徒刑10月
    確定，並接續執行，於95年7 月21日縮短刑期執行完畢。復
    基於施用第一級毒品海洛因之犯意，先後於98年7 月7 日、
    同年8 月5 日上午某時，在其位於高雄市○○區○○路23巷
    3 號2 樓住處，以針筒注射之方式，分別施用第一級毒品海
    洛因各1 次。嗣因臺灣臺北地方法院檢察署觀護人分別於98
    年7 月8 日、98年8 月6 日通知其到場，並得其同意採集尿
    液送驗，結果均呈嗎啡陽性反應，始悉上情。
二、案經臺灣臺北地方法院檢察署呈請臺灣高等法院檢察署檢察
    長令轉臺灣高雄地方法院檢察署檢察官偵查起訴。
    理  由
一、本件被告甲○○所犯係死刑、無期徒刑、最輕本刑為3 年以
    上有期徒刑以外之罪，其於準備程序中就被訴事實為有罪之
    陳述，經本院告知簡式審判程序之旨，並聽取公訴人及被告
    意見後，合議庭裁定由受命法官獨任進行簡式審判程序，合
    先敘明。
二、訊據被告對於上揭時、地，施用第一級毒品海洛因之事實，
    坦承不諱，而被告為警查獲所採之尿液檢體，經送台灣尖端
    先進生技醫藥股份有限公司以酵素免疫分析法及氣相層析質
    譜檢驗結果，均呈現嗎啡陽性反應，此有台灣尖端先進生技
    醫藥股份有限公司98年7 月22日AC84685 號、98年8 月14日
    AC87435 號濫用藥物尿液檢驗報告各1 份暨臺灣臺北地方法
    院檢察署施用毒品犯受保護管束人尿液檢體監管紀錄表2 份
    在卷可稽。足徵被告之任意性自白核與事實相符，應堪信為
    真實，可採為本件論罪科刑之依據。是本件事證明確，被告
    先後2 次施用第一級毒品犯行，均堪認定，均應依法論科。
三、按海洛因為毒品危害防制條例第2 條第2 項第1 款所稱之第
    一級毒品，不得施用、持有。次按觀察、勒戒或強制戒治執
    行完畢釋放後，5 年內再犯第10條之罪者，應依一般刑事訴
    訟程序予以起訴論罪科刑，此觀諸毒品危害防制條例第20條
    、第23條第2 項規定自明。再按犯毒品危害防制條例第10條
    之罪，經觀察、勒戒後，認無繼續施用毒品之傾向，應即釋
    放，並為不起訴處分；認有繼續施用毒品之傾向者，應由檢
    察官聲請法院裁定令入戒治處所施以強制戒治，至無繼續戒
    治之必要，強制戒治期滿，應即釋放，由檢察官為不起訴處
    分。經觀察勒戒、強制戒治執行完畢釋放後，5 年內再犯第
    10 條 之罪，依民國93年1 月9 日修正施行之毒品危害防制
    條例第23條第2 項規定意旨，應由檢察官偵查起訴。又依修
    正後之規定，僅限於「初犯」及「5 年後再犯」二種情形，
    始應先經觀察、勒戒或強制戒治程序。倘被告於5 年內已再
    犯，經依法追訴處罰，縱其第3 次（或第3 次以上）再度施
    用毒品之時間，在初犯經觀察、勒戒或強制戒治執行完畢釋
    放5 年以後，已不合於「5 年後再犯」之規定，且因已於「
    5 年內再犯」，顯見其再犯率甚高，原實施觀察、勒戒或強
    制戒治，已無法收其實效，即應依該條例第10條處罰（最高
    法院97年度第5 次刑事庭會議決議參照）。查被告曾於91年
    間因施用毒品案件，經裁定送觀察、勒戒後，認有繼續施用
    毒品傾向，再經本院以91年度毒聲字第2504號裁定令入戒治
    處所施以強制戒治，復經本院以91年度毒聲字第6388號裁定
    停止戒治，所餘戒治期間付保護管束，於92年5 月14日執行
    完畢。於前開戒治執行完畢釋放後5 年內，復於93年間因施
    用毒品案件，經本院以94年度訴字第95號判處有期徒刑8 月
    確定，有臺灣高等法院被告前案紀錄表1 份在卷可參，復分
    別於98年7 月7 日上午某時、98年8 月5 日上午某時，分別
    施用第一級毒品海洛因各1 次，則公訴人予以起訴，尚無不
    合，本院自得依法論科。
四、核被告所為，均係犯毒品危害防制條例第10條第1 項之施用
    第一級毒品罪。被告持有第一級毒品後進而施用，其持有之
    低度行為應為施用之高度行為所吸收，均不另論其持有毒品
    罪。被告所犯上開二罪，犯意各別，行為互殊，應予分論併
    罰。被告有事實欄所載之前案紀錄，甫於95年7 月21日執行
    完畢，有卷附臺灣高等法院被告前案紀錄表可按，其受有期
    徒刑執行完畢，5 年以內故意再犯有期徒刑以上之罪，為累
    犯，應加重其刑。本院審酌被告前因施用毒品案件，經觀察
    、勒戒、強制戒治程序，及由檢察官為不起訴處分確定，嗣
    並經判刑、執行，又前於97年間，因施用毒品案件，參加臺
    灣臺北地方法院檢察署毒品減害計畫，經檢察官以97年度毒
    偵字第837 號為緩起訴處分（觀護結束日期為98年9 月2 日
    ）後，仍不思戒除毒癮，竟於上開緩起訴處分期間內，再次
    施用毒品自戕其身，顯然缺乏戒絕毒品之決心，且被告前有
    施用毒品之前科紀錄，素行不良，惟念及被告坦承施用第一
    級毒品之事實，且其行為尚未害及他人，並斟酌被告之犯罪
    動機、手段以及被告之智識程度等一切情狀，分別量處如主
    文所示之刑，並定其應執行刑。
據上論斷，應依刑事訴訟法第273 條之1 第1 項、第284 條之1
、第299 條第1 項前段，毒品危害防制條例第10條第1 項，刑法
第11條前段、第47條第1 項、第51條第5 款，判決如主文。
本案經檢察官杜妍慧到庭執行職務。
中    華    民    國    99    年     1    月    14    日
                  刑事第十庭  法  官  曾子珍
以上正本證明與原本無異。
如不服本判決，應於收受送達後10日內向本院提出上訴書狀。
中    華    民    國    99    年     1    月    14    日
                              書記官  李承悌
附錄本判決論罪科刑法條全文：
毒品危害防制條例第10條
施用第一級毒品者，處6月以上5年以下有期徒刑。
施用第二級毒品者，處3年以下有期徒刑。

司法院資訊處製作；財團法人民間司法改革基金會備份。
